臺灣高等法院臺南分院刑事判決
110年度上易字第472號
上  訴  人  
即  被  告  萬重德




上列上訴人因妨害公務案件，不服臺灣嘉義地方法院110年度易
字第35號中華民國110年8月2日第一審判決（起訴案號：臺灣嘉
義地方檢察署109年度偵字第8724號），提起上訴，本院判決如
下：
    主  文
上訴駁回。
    理  由
一、按不服地方法院之第一審判決而上訴者，應向管轄第二審之
    高等法院為之；上訴書狀應敘述具體理由，刑事訴訟法第36
    1條第1項、第2項定有明文。所謂上訴書狀應敘述「具體理
    由」，並不以其書狀應引用卷內訴訟資料，具體指摘原審判
    決不當或違法之事實，亦不以於以新事實或新證據為上訴理
    由時，應具體記載足以影響判決結果之情形為必要。但上訴
    之目的，既在請求第二審法院撤銷或變更第一審之判決，所
    稱「具體」，當係抽象、空泛之反面，若僅泛言原判決認事
    用法不當、採證違法或判決不公、量刑過重等空詞，而無實
    際論述內容，即無具體可言。從而，上開法條規定上訴應敘
    述具體理由，係指須就不服判決之理由為具體之敘述而非空
    泛之指摘而言（最高法院106年度第8次刑事庭會議決議意旨
    參照）。綜上，上訴人之上訴書狀，須就不服判決之理由具
    體敘述有何違法或不當情形，否則即屬空泛指摘，其所為上
    訴，即不符合上訴之法定要件。
二、原審認上訴人即被告於民國109年9月30日晚上，騎乘車號00
    0-000號機車外出，於該日晚上7時14分許，行經嘉義市西區
    興業西路、民生南路交岔路口，因有紅燈違規右轉，經執行
    巡邏勤務之嘉義市政府警察局第一分局八掌派出所警員吳俊
    賢、鍾為元攔下取締，並由警員吳俊賢當場開立舉發違反道
    路交通管理事件通知單（下稱舉發單），而被告乃推拖或拒
    絕簽收，經警當場告知拒絕簽收仍會依法寄送至其住居所後
    ，被告仍拒絕簽名但收下該舉發單，竟心生不滿，基於侮辱
    公務員、妨害公務之犯意，於同日晚上7時16至17分間，先
    當場對在場執行職務之警員吳俊賢、鍾為元口出「SHIT」等
    字眼予以辱罵，足以破壞公務員執行職務之尊嚴，復於其騎
    乘上開機車離去之際，以騎機車斜向右前方行進，衝撞站立
    在其右前方之警員鍾為元，而對正在執行職務之公務員鍾為
    元施以強暴行為，幸經鍾為元及時閃避而未受傷等犯行，係
    依憑被告部分自白及證人即警員鍾為元、吳俊賢於原審之證
    述（見原審卷第71-84頁）、嘉義市政府警察局第一分局八
    掌派出所妨礙公務案現場錄影譯文、嘉義市政府警察局舉發
    單、警員鍾為元所配戴密錄器錄影截圖、勘驗筆錄（見警卷
    第14-20頁；核交卷第5-9頁）、原審勘驗筆錄（見原審卷第
    27-33頁），原審並依據密錄器錄影的檔案畫面，綜合證人
    鍾為元、吳俊賢所述及現場情況等證據綜合判斷被告確有辱
    罵公務員、妨害公務等犯行，因而適用刑法135條第1項之妨
    害公務罪及刑法第140條之侮辱公務員罪，依想像競合犯之
    例，從較重之刑法第135條第1項之妨害公務罪處斷。復敘明
    ：依據行為人之責任為基礎，審酌被告對依法執行職務之警
    員以強暴手段及以粗鄙言語加以侮辱，藐視國家公務員公權
    力之正當執行，所為並非可取，兼衡以被告犯後否認犯行與
    其本案犯罪情節（包含其僅係當場辱罵警員「SHIT」，而後
    騎乘機車衝撞警員，幸經警員閃躲而未成傷），暨其自承智
    識程度、家庭生活狀況、目前無業等一切情狀，量處被告拘
    役50日，如易科罰金，以新臺幣1000元折算1日，經核已詳
    敘其調查、取捨證據之結果及憑以認定犯罪事實之心證理由
    ，且所為之論斷，亦有卷存證據資料可稽。從形式上觀察，
    並無任何不當或違法之處。其所為刑之宣告係以行為人之責
    任為基礎，審酌刑法第57條各款所列事項及其他一切情狀後
    而為，所量定之宣告刑未逾法定刑範圍，或有何過重、過輕
    或違反比例、公平及罪刑相當原則之情形。
三、被告上訴意旨雖以：看完原審的判決後，站在員警的立場無
    可厚非，對此判決我內心對員警真的深深感到懊悔，但事情
    有兩面，是不是可能被告在110年9月29日機車發生些狀況造
    成多次損毀，雖然機車行估價，但因我目前毫無收入，無力
    維修，老闆說車子大燈也壞了，勸我天黑不要騎車以免危險
    ，隔天7點多天已黑了，我因紅燈右轉，慢慢騎到員警面前
    說我的違規，因我雙手有嚴重的皮膚炎，有請醫生開診斷書
    ，但員警不相信，所以我沒簽名，因我急著離開，車子往右
    傾斜造成員警的誤會，至今內心仍深深懊悔，於7日後就急
    忙去監理站繳清罰款，請期盼法院給我一個公正的判決等語
    。惟查，原審就被告如何對員警口出「SHIT」而辱罵員警，
    而後騎乘機車朝警員衝撞之情，業已論述綦詳，對被告之辯
    解如何不可採，亦逐一加以指駁說明，有各項證據資料可稽
    ，既係綜合調查所得之各直接、間接證據，本於推理作用，
    予以判斷而加以認定，並未違反客觀存在之經驗法則、論理
    法則，並無違法的情形；又關於刑罰之量定，係屬實體法上
    賦予法院得為自由裁量之事項，苟於法定要件或範圍之內予
    以量定，客觀上未有逾越法律所規定之範圍，或有明顯濫權
    之情形，自不能遽認有過重或過輕之違誤（最高法院75年度
    台上字第7033號判決意旨參照）。又在同一犯罪事實與情節
    ，如別無其他加重或減輕之原因，下級審法院量定之刑，亦
    無過重或失輕之不當情形，則上級審法院對下級審法院之職
    權行使，原則上應予尊重（最高法院85年度台上字第2446號
    判決意旨參照）。經查，原審就量刑部分，亦於理由欄內具
    體說明（見原判決第9-10頁），顯已斟酌刑法第57條各款事
    由，基於刑罰目的性之考量、刑事政策之取向以及行為人刑
    罰感應力之衡量等因素而為刑之量定，並未逾越法定刑度，
    亦無違背公平正義之精神，且刑法第135條第1項之法定刑為
    3年以下有期徒刑，拘役或9千元以下罰金，則原審全盤考量
    各情而量定拘役50日，已屬低度刑之列，對被告甚為優惠而
    無偏重之情，並無違反罪刑相當原則，該等刑度客觀上已無
    往下調降之可能性。被告上訴所指不論關於犯罪事實之認定
    或科刑範圍部分，均過於籠統、抽象、空泛，並無具體的論
    述內容，難認係依據卷內既有訴訟資料或提出新事證，指摘
    或表明第一審判決有何採證認事、用法或量刑等足以影響判
    決本旨之不當或違法，而構成應予撤銷之具體事由，要難謂
    上訴書狀已經敘述具體理由。依據上開說明，其上訴理由，
    難認係屬具體理由。是被告之上訴顯不合法律上之程式，應
    予駁回，且不經言詞辯論為之。
據上論結，應依刑事訴訟法第367條前段、第372條，判決如主文
。
中　　華　　民　　國　　110 　年　　9 　　月　　7 　　日
                  刑事第七庭    審判長法　官  吳勇輝
                                      法　官  吳錦佳
                                      法　官  黃國永
以上正本證明與原本無異。
不得上訴。
　　　　　　　　　　　　　　　　　　　書記官  葉宥鈞
中　　華　　民　　國　　110 　年　　9 　　月　　7 　　日